最　高　行　政　法　院　判　決
　　　　　　　　　　　　　　　　　　 96年度判字第00515號
上　訴　人　甲○○
被 上訴 人　臺北縣板橋市公所
代　表　人　江惠貞　　 　送達處所同上
上列當事人間因噪音管制法事件，上訴人對於中華民國94年7月1
2日臺北高等行政法院93年度訴字第2306號判決，提起上訴，本
院判決如下：
　　主  文
上訴駁回。
上訴審訴訟費用由上訴人負擔。
　　理  由
壹、本件上訴人主張：查自民國（下同）92年起處理浮洲橋隔音
    牆相關案件，均係由被上訴人相關人員承辦，此有承辦人莊
    明哲一再發文回覆之文件影本可稽，故可見被上訴人承辦隔
    音牆案屬實。另隔音牆造成上訴人採光及通風不良，居住生
    活品質受損，上訴人僅係請求拆除部分隔音牆，並非全部，
    於情、理、法均有法條規定，爰請求原行政處分機關於板橋
    市○○路○段337至347號前之兩旁隔音牆予以拆除，恢復原
    狀。
貳、被上訴人未提出上訴答辯狀。
參、原審斟酌全辯論意旨及調查證據之結果，以：依噪音管制法
    第3條、第10條及噪音管制法施行細則第10條等規定，關於
    噪音之防制，其地方權限乃屬縣市政府。且本件系爭隔音牆
    之設置，乃里辦公處建議、公路局辦理，此經被上訴人於否
    准上訴人請求之公函中敘明。另經原審查詢結果，系爭隔音
    牆乃交通部公路總局重大橋樑工程處於92年9月3日開始施作
    ，施作完成驗收後，於93年2月4日移交公路總局第一區養護
    工程處接管養護維修，此經該處函復甚明，有交通部公路總
    局重大橋樑工程處94年6月16日重橋工字第0940010473號函1
    紙附於原審卷可憑。足認系爭隔音牆之設置權限非屬被上訴
    人，則被上訴人自也無拆除之權限。被上訴人對於上訴人請
    求拆除系爭隔音牆之事務，既無准駁權限，則其逕為否准之
    處分，乃屬逾越權限，於法自有未合。而關於上訴人另請求
    被上訴人應將板橋市○○路○段337到347號前之兩旁隔音牆
    予以拆除部分，核被上訴人並非隔音牆設置准駁之主管機關
    ，上訴人逕向被上訴人請求應為拆除之事實行為，亦屬無據
    ，難以准許。至訴願決定認為參照噪音管制法第10條及同法
    施行細則第10條規定，有關道路噪音之管制，僅主管機關監
    測發現超過環境音量標準時，應採取適當防制措施，該法規
    並未賦予人民有關防制措施撤銷之請求權存在，縱上訴人在
    主觀上認為該隔音牆之設置影響上訴人之視線、採光、通風
    之居住品質，然此設置行為，並未侵害上訴人若何之權利或
    法律上之利益，上訴人即無權利或利益受有損害，乃由程序
    上為訴願不受理之決定，似非無據。惟查，上訴人主張其住
    處之採光、通風等居住環境之舒適要求，已因系爭隔音牆之
    設置而有所妨礙，則其權利或法律上之利益遭受原處分之侵
    害，自應許其請求改變原來所為之設置處分，尚不得請謂其
    無請求之權利，而予以不受理之決定。綜上所述，本件被上
    訴人所為系爭否准處分，於法不合，訴願決定未予糾正，而
    由程序上予以駁回，亦有未合，上訴人請求予以撤銷，為有
    理由，應予准許。逾此部分，則無理由，應予駁回。
肆、本院查：
  一本件臺灣省臺北縣板橋市○○路○段通往樹林方向的114線浮
    洲橋引道設置隔音牆，上訴人於93年1月20日向被上訴人請
    求將設置於大觀路337號至347號間之隔音牆拆除，經被上訴
    人以93年1月30日北縣板工字第0930005237號函否准所請。
    上訴人不服，提起訴願，遭決定不受理，乃提起本件行政訴
    訟，請求判決：「訴願決定及原處分均撤銷」（此部分原審
    判決上訴人勝訴，未據被上訴人不服，非本件上訴審理範圍
    ）及「被告應將板橋市○○路○段337到347號前之兩旁隔音
    牆予以拆除恢復原狀」事實行為之一般給付訴訟。
  二按行政訴訟法第8條第1項規定：「人民與中央或地方機關間
    ，因公法上原因發生財產上之給付或請求作成行政處分以外
    之其他非財產上之給付，得提起給付訴訟。因公法上契約發
    生之給付，亦同。」本條所稱之公法上原因之給付，係指人
    民與中央或地方機關間基於行政契約、基於行政處分、事實
    行為、或基於公法上不當得利、公法上無因管理甚或公法上
    之法令規定，而發生之作為、不作為及容許等情形。再按「
    本法所稱主管機關︰在中央為行政院環境保護署；在直轄市
    為直轄市政府；在縣（市）為縣（市）政府」；「道路、鐵
    路、航空及其他交通噪音，由主管機關會同各該主管機關採
    取適當措施防制之」，噪音管制法第3條、第10條定有明文
    。另按「本法第10條所稱道路、鐵路、航空及其他交通噪音
    ，由主管機關會同各該主管機關採取適當措施防制之，係指
    交通噪音經住戶請求改善，並經地方主管機關監測，超過環
    境音量標準者，通知各該目的事業主管機關，依本細則規定
    採取適當防制措施」，噪音管制法施行細則第10條亦有明文
    。
  三原審斟酌全辯論意旨及調查證據之結果，以：被上訴人並非
    隔音牆設置准駁之主管機關，上訴人逕向被上訴人請求應為
    拆除之事實行為，自屬無據，駁回上訴人之一般給付訴訟，
    核無違誤。玆補充如下：
  (一)上訴論旨，仍執前詞：請求被上訴人應將板橋市○○路○段3
    37到347號前之兩旁隔音牆予以拆除部分云云，惟其請求之
    公法上原因，及其法律依據為何，上訴人並未能具體指出，
    已有未合。
  (二)此外，原審業已認定系爭隔音牆之設置權限非屬被上訴人，
    被上訴人亦無拆除之權限等情甚詳。則依據前引之噪音管制
    法第3條、第10條及該法施行細則規定，上訴人對被上訴人
    顯無公法上原因請求拆除系爭隔音牆此一事實行為給付之權
    利。
  四上訴意旨指摘原判決一般給付訴訟部分為違誤，求予廢棄，
    難認有理由，應予駁回。
據上論結，本件上訴為無理由，爰依行政訴訟法第255條第1項、
第98條第3項前段，判決如主文。
中　　華　　民　　國　　96　　年　　3　　 月　　29　　日
                  第三庭審判長法  官　劉　鑫　楨
                              法  官  陳　秀　美
                              法  官　梁　松　雄
                              法  官　劉　介　中
                              法  官　戴　見　草
以  上  正  本  證  明  與  原  本  無  異
中　　華　　民　　國　　96　　年　　3　　 月　　30　　日
　　　　　　　　　　　　　　　書記官　吳　玫　瑩
